【裁判字號】    89,上更(一),374
【裁判日期】    900223
【裁判案由】    殺人未遂
【裁判全文】
臺灣高等法院高雄分院刑事判決                八十九年度上更(一)字第三七四號
    上  訴  人
    即  被  告  丁○○
    上  訴  人
    即  被  告  丙○○
    右二人共同
    選任辯護人  吳建勛  律師
                吳賢明
                游雪莉
    上  訴  人
    即  被  告  乙○○
    選任辯護人  單文程
右上訴人因殺人未遂案件，不服臺灣高雄地方法院八十六年度訴字第一九七二號中華
民國八十六年十二月二日第一審判決（起訴案號：臺灣高雄地方法院檢察署八十五年
度偵字第二八七九五、二九九七三號），提起上訴，經最高法院發回更審，本院判決
如左：
      主  文
原判決撤銷。
乙○○傷害人之身體因而致重傷，處有期徒刑肆年。
丁○○、丙○○均無罪。
      事  實
一、丙○○於民國八十五年七月二十六日中午十三時許，駕駛計程車在高雄縣鳳山市
    ○○路一三五號前，遭酒後甲○○所駕駛之廂型車發生擦撞，因甲○○肇事後未
    停車，丙○○乃駕車在後追趕，於距離肇事地點約一百公尺處追上江車，二人下
    車爭執，甲○○憑藉酒後之血氣，竟動手毆擊丙○○，致丙○○左下眼瞼及鼻樑
    血腫各約四×三、二×三公分合併鼻孔流血，丙○○乃以計程車上之無線電呼叫
    器，通知所屬同心車行之無線電台派員前來處理，未幾，丁○○、乙○○同乘一
    輛計程車前來，丁○○見丙○○血流滿面，恐生意外，為自衛用，隨手帶高爾
    夫球桿一支下車，二人質問甲○○何以動手打人，甲○○態度強橫並出手毆打乙○○擊中，乙○○忍無可忍，遂基於傷害之犯意，就地撿取一支棍棒與甲○○互
    毆，致甲○○前胸部挫傷約九×三公分、左前臂挫傷約九×一公分。又當時甲○○已處酒後失控狀態，乙○○對於傷害結果可能因對方酒後反應較遲鈍而致步履
    不穩倒地撞擊頭部成重傷客觀上能預見，竟為反擊甲○○圍抱攻擊，仍用力揮拳
    擊中甲○○之下頷，致甲○○受力不支，向後仰倒，撞擊其廂型車後鐵踏板，造
    成頭部右枕骨部頭皮挫裂傷約四公分長，再向左側撞擊地面倒地不起，其左側前
    額顱頂部之頭骨多發性呈線性骨折，致左側額頂部硬腦膜下出血、蜘蛛網膜下腔
    出血、嚴重腦浮腫，經送醫進行緊急手術，仍造成甲○○右側肢體癱瘓、左側肢
    體輕癱、全失語症、日常生活無法自理，而有重度多重殘障幾成植物人。
二、案經甲○○之妻陳清月訴由高雄縣警察局鳳山分局移送臺灣高雄地方法院檢察署
    檢察官偵查起訴。
      理  由
一、有罪部分：（被告乙○○部分）
（一）訊據被告乙○○坦承於右揭時地與被害人甲○○發生衝突，並坦承自現場撿拾
      一節木棍毆打被害人手部等情，雖辯稱：因被害人持續攻擊我，我才拿木棍防
      衛，並未打他頭部，後因被害人抓住我背部不放，我為掙脫而用力揮拳，並無
      故意毆打被害人下巴處，被害人酒醉重心不穩，向後仰摔倒而頭部碰到廂型車
      後鐵踏板後，又碰到地面受傷等語。惟查被害人甲○○如何摔倒頭部撞擊廂型
      車後腳踏板一節，證人張銘潔於警訊之初即證稱「該男子以手拳頭往甲○○的
      下巴揮打下去，這時甲○○就倒地爬不起了」等語。而證人張銘潔所以為證，
      係因證人謝邱菊妹即與被害人甲○○同乘廂型車之女友於警訊時證稱「（甲○○頭部的傷從何而來﹖）我不知道，我沒看到。（妳是否親眼目睹﹖）這是我
      去打電話時間。」「（在場是否有人目睹甲○○被打情形﹖）有一位張姓男子
      我認識他，但不知名字，這位張姓男子在我打電話這段時間，他已到達現場了
      ，且事後張姓男子有跟我講說他有看到另一台計程車停在旁邊，且有看到其中
      一名來支援丙○○的不詳男子手持高爾夫球桿，且該男子要離開時曾用拳頭打
      甲○○的下巴，該男子可以聯絡到」等語，證人謝邱菊妹並於警訊中明確證述
      被害人與丙○○開始打架，其將二人拉開後即停止，其旋往打電話，待其返回
      ，被害人已躺在地上頭部流血等情，足見證人謝邱菊妹未親眼目睹丁○○、乙○○前往現場後之情況，惟提供在場目擊並轉告經過情形之張姓男子，並主動
      聯絡該張姓男子即證人張銘潔接受警方訊問。以當時證人謝邱菊妹與被害人同
      車隨行之關係，自不可能現場目擊而故隱，對被害人頭部如何重創佯為不知，
      反轉述其他證人所見事實而聯絡該證人為被害人作證之理。證人張銘潔與被告
      三人均不相識，其於警訊證稱除揮拳毆打被害人下巴致被害人倒地之男子外，
      另一名男子手持一支高爾夫球桿在場，並未看見持桿男子打被害人等語，核與
      其於本院中結證稱，當天我接到謝邱菊妹電話，從家裡出來，我尚未到現場在
      遠處只看到甲○○與另一人互相拉扯一起，其中對方揮手有揮到甲○○之下巴
      ，甲○○就倒地，另一位持高爾夫球桿者並無毆打甲○○，我到現場時甲○○
      已倒在地上等語，所述情節相符，其證言亦無誇大事實，蓄意誣陷被告等之可
      疑，應屬可採。證人謝邱菊妹因張銘潔之轉告，聽聞中誤認係手持高爾夫球桿
      男子用拳頭毆打被害人倒地，益見其確未現場目擊被害人如何頭部受傷之經過
      ，則其事後於偵審中改稱其目睹被告丁○○持高爾夫球桿，被告乙○○持疑似
      木棍類合力毆打被害人頭部並由乙○○以拳頭毆打被害人下巴，使其仰倒云云
      ，顯係跨大不實。況證人張銘潔於警訊中已證稱其係接獲謝邱菊妹電話告知，
      因住家在現場附近而立即到達現場觀見，證人謝邱菊妹事後於本院前審稱其躲
      在車旁，目擊被害人倒地之全程經過再前往打電話至警局云云，嗣於本院中結
      證稱我在附近機車行借撥電話，我撥完電話出來，正好看到另二人趕到，一人
      以手打甲○○下巴，一人持高爾夫球桿打甲○○頭部云云，前後不一，核與其
      本人於警訊中所為上開證言，及證人張銘潔所證不符，其事後不利於被告乙○○、丁○○之詞，不足採信。
（二）次查另一目擊證人張美蘭即證人張銘潔之胞妹，其於本院及本院前審均證稱被
      告丁○○持高爾夫球桿，但未揮桿，祇是揮動手臂推拉乙○○與被害人二人，
      乙○○持木棍與被害人互毆：：：而後被害人突然衝過去抓住乙○○的手不肯
      放，乙○○用手推開，被害人即一直往後退而仰倒撞到廂型車腳踏板等語，其
      與目擊證人張銘潔證詞之差異在於「以拳頭毆擊被害人下巴使其後退仰倒」與
      「用手推開被害人即後退仰倒」之別。換言之，如被害人係抓住乙○○之手，
      乙○○以另手毆擊對方下巴掙脫或左手使力掙脫推離被害人﹖因動作在瞬間而
      已，證人所見角度又有別，言語描述是否失真尚須研求。查張美蘭、張銘潔外
      ，另一證人林榮發於警訊中證述「其中一名計程車司機出拳打那一名廂型車司
      機的下額，司機就倒下，打的人就開計程車離開現場，另二名計程車司機就扶
      起倒地的廂型司機」等語，於本院前審復證述「我看到有一個人往被害人脖子
      上打一下就離去，被害人就倒在地上」等語不移，雖其當庭指認非被告等人，
      惟該證人與被告等均不相識，僅現場偶然目擊之第三人，時隔日久於本院指認
      不出被告等三人自屬可能。惟依被告乙○○於警訊中供稱「被害人抓我左手，
      我順勢將左手舉起，往後推，這時甲○○向後仰，頭部撞到其自己的廂型車後
      腳踏板，然後再撞到地上，然後丁○○將甲○○扶起來，我就去將我的營業小
      客車停放好，再回到現場」等語，顯然證人林榮發所見毆打被害人一拳即離開
      現場之人即係被告乙○○。被告乙○○雖否認揮拳毆擊而稱其係舉起左手往後
      推云云，然證人張銘潔於偵查中再次明確證稱被告乙○○係以拳頭打被害人右
      臉頰後，使其倒地，並聽聞另一人質問乙○○何以又打被害人一下等語，其與
      證人林榮發所見縱對毆擊部位有下巴、右臉頰、脖子、下額之描述，惟上開位
      置相接近，因旁觀者視覺角度不同自有些微差異。最重要的是，渠二人對那一
      拳均一致判斷為「毆擊」，即故意之傷害，依一般人經驗之了解，故意毆打與
      掙脫推開之動作應不難分辨，證人張銘潔與林榮發所見均係揮拳毆打被害人特
      定部位後，使被害人倒地，誤斷可能性較證人張美蘭所見用手推開，未提及著
      力點之特定部分云云為低，應採信證人張銘潔、林榮發之證詞，認定被告乙○○除以棍棒毆打被害人外，最後尚對被害人用力揮拳毆擊，使其受力不穩摔倒
      無疑。其否認毆打，辯稱用力掙脫云云，無非卸責之詞，不足採信。此外，被
      害人之傷勢已達肢體癱瘓，重度多重殘障之重傷害程度，復有高雄醫學院附設
      中和紀念醫院病歷摘要表、鄭綜合醫院驗傷診斷書各一份及鳳山大東醫院之診
      療記錄附卷可稽，並經施行手術之黃旭霖醫師於本院前審中證述明確。被害人
      頭部右枕骨部頭皮挫裂傷約四公分長，左側額、顱部無裂傷之明顯外傷，而有
      顱骨骨折呈多發性線性骨折、像碗破裂般、腦出血現象，其原因係直接撞擊之
      外力所致等情，固經證人黃旭霖醫師於本院前審中陳明，然該外力並無確切之
      證據足認係高爾夫球桿擊打之力（此部分理由詳如後述被告丁○○無罪部分）
      ，參酌證人張美蘭於本院前審證述「被害人整個往後仰躺撞上踏板後，又撞
      到地面，都有撞擊聲」之情況，被害人頭部右後枕骨部頭皮挫裂傷，應係被害
      人後仰躺撞上廂型車腳踏板所致，另被害人左側頭部之顱骨骨折（呈多發性線
      性骨折、像碗破裂般、腦出血），但左側額顱部無裂傷之明顯外傷現象，衡情
      應係頭部因撞擊堅硬之地面所成，尚難以其傷勢而推斷為高爾夫球桿擊打而成
      ，否則何與該處無明顯之外傷？對於被害人受擊倒地傷及頭部要害，造成重傷
      之結果，被告乙○○自有預見之可能，且被害人酒後身心失衡，尤其容易引發
      事故，乃被告乙○○持棍棒毆打被害人之身體及最後揮拳毆打之際，固因排解
      他人糾紛涉入，動機上可採信其無使被害人受重傷之故意，而僅出於普通傷害
      之犯意而已，惟對於打架互毆中可能引起倒地撞擊頭部之重傷害結果既有預見
      之可能性，而被害人所受重傷害之結果與被告乙○○之行為且有因果關係，被
      告傷害致重傷之犯行洵堪認定。
（三）核被告乙○○所為，係犯刑法第二百七十七條第二項後段之傷害致重傷罪。查
      被告乙○○先前到場質問被害人何以動手打人後，因遭被害人態度強橫出手毆
      打，被告乙○○遂基於傷害犯意，就地撿一枝棒棍與被害人互毆對打，已如前
      述，則被告乙○○續遭被害人圍抱糾打，其接續揮拳反擊被害人，因其本即有
      傷害之犯意存在，對其互毆之反擊行為，應無主張正當防衛之餘地，是其主張
      行為符合正當防衛一事，應屬誤解防衛權，自非可採。原審就此部分認被告乙○○係犯刑法第二百七十一條第二項、第一項之殺人未遂罪，並論與共同被告
      丙○○、丁○○間有殺人之犯意聯絡、行為分擔，為共同正犯，尚有未當。被
      告乙○○上訴意旨指摘原判決不當，為有理由，應由本院撤銷改判，爰審酌被
      告乙○○尚無非行前科，事起於到場協助解決糾紛，一時衝動而偶犯刑章，併
      審酌被害人幾成植物人，受害程度嚴重，民事上尚未達成和解等一切犯罪情狀
      ，量處有期徒刑四年。
二、無罪部分（被告丁○○、丙○○部分）
（一）公訴意旨略以：被告丙○○於八十五年七月二十六日中午十三時許，在高雄縣
      鳳山市○○路一三五號前，因駕車與甲○○之自小客車發生擦撞，雙方口角而
      互毆，丙○○不敵又電請被告丁○○、乙○○到場幫忙，三人基於共同傷害犯
      意聯絡，共同毆打甲○○，致江某前胸及右手等處挫傷，嗣又由乙○○揮拳擊
      中甲○○下頷，致甲○○不支向後仰倒，頭部碰到廂型車後鐵踏板及地面，造
      成甲○○頭部右枕骨皮裂傷、左側前額  頂部之頭骨骨折、腦出血、經送醫開
      刀急救，而成植物人，因認被告丁○○、丙○○均係共犯刑法第二百七十七條
      第一項之傷害罪嫌云云。本件公訴人起訴雖認被告丁○○、丙○○二人共犯刑
      法第二百七十七條第一項之傷害罪嫌，然公訴人起訴犯罪事實欄已載明被告二
      人與共犯乙○○基於共同傷害犯意聯絡，先共同毆打被害人前胸、右手，嗣又
      由共犯乙○○揮拳致被害人倒地頭部受傷成植物人重傷等情，而依共同正犯應
      對全部犯罪結果共負責任法理，應認檢察官對被告二人就共犯乙○○揮拳致被
      害人倒地頭部受傷成植物人重傷事實，業已起訴，被告二人雖經本院前審（八
      十七年度上訴字第一六０號）判決無罪。經檢察官上訴三審，案經最高法院撤
      銷發回，本院自得就被告二人犯行（傷害致重傷）審理，合先明。
（二）訊據被告丙○○、丁○○均堅決否認右揭犯行，被告丙○○辯稱：甲○○出拳
      毆打致伊鼻孔流血、頭暈，其未反擊，而丁○○、乙○○到場後，被害人即與
      渠二人爭執，伊未再參與涉入。且伊係向電台報稱有事故，由電台就近呼叫友
      台車輛前往查看，協助處理，伊無法直接聯繫其他司機，不可能事先與乙○○
      、丙○○有共謀等語，被告丁○○辯稱：我帶高爾夫球桿下車係為防身，被
      害人酒後無法溝通，先攻擊我，我閃開後，他轉攻擊乙○○，我並未參與他二
      人之互毆，也不曾使用高爾夫球桿等詞。
（三）按犯罪事實應依證據認定之，無證據不得推定其犯罪事實；不能證明被告犯罪
      者，應諭知無罪之判決，刑事訴訟法第一百五十四條、第三百零一條第一項定
      有明文。又認定不利於被告之事實，須依積極證據，苟積極證據不足為不利於
      被告事實之認定時，即應為有利於被告之認定，更不必有何有利之證據；又認
      定犯罪事實所憑之證據，雖不以直接證據為限，間接證據亦包括在內，然而無
      論直接或間接證據，其為訴訟上之證明，須於通常一般之人均不致有所懷疑，
      而得確信其為真實程度者，始得據為有罪之認定，倘其證明尚未達此一程度，
      而有合理懷疑存在時，事實審法院復就其心證上理由與以闡述，敘明其如何無
      從為有罪之確信，因而為無罪之判決，尚不得任意指為違法，最高法院三十年
      上字第八一六號判例、七十六年台上字第四九八六號判例可資參照。本件公訴
      人認被告丁○○、丙○○有共同傷害甲○○之犯行，所憑無非證人張銘潔、張
      美蘭、謝邱菊妹之證詞。但查證人張銘潔自警訊、偵審中始終未證稱其目擊被
      告丙○○、丁○○有毆打被害人甲○○之事實，證人張美蘭於警訊中、偵審中
      亦分別證稱：「其抵現場時，見被告丙○○流鼻血受傷，並看到被害人一直用
      手推丙○○，並說「你要怎樣﹖」（見警訊筆錄）、「我後來有看到乙○○拿
      棍子打被害人手和肩膀」（見原審筆錄）、「我看見被害人一直打丙○○的頭
      、臉。過一會兒，我看見有二人過來勸，但被害人不理，有一人（指乙○○）
      持木棍與被害人打起來，另一人（指丁○○）持高爾夫球桿未揮桿，祇是揮動
      手臂去推拉他們。後來他們二人和丙○○談話，被害人突然衝過來捉住乙○○
      的手不放：：」（本院上訴卷八十七年三月六日筆錄）、「：我看到被害人以
      拳頭打丙○○的頭（被害人當時酒味很重），丙○○被打的滿臉是血，有一個
      女的匆匆走過口中念念有詞說，每次喝酒多是這樣，她還說要找人來阻止，但
      她去了很久沒回來，後來另外二位被告到場來勸架，被害人不理，被害人追打
      其中一人，那人跑開並拿一木棒打被害人手部，另有一人拿高爾夫球桿，但他
      沒有打被害人」等語（本院卷第六五頁），綜合目擊證人張美蘭先後證詞均未
      證稱被告丙○○、丁○○有動手毆打被害人之行為，而因被告乙○○與被害人
      互毆，被告丁○○為平事故，靠近推拉二人，自亦難免。尚難因此認定其有參
      與圍毆被害人。另證人林榮發於警訊中亦證稱「我先看到開廂型車司機毆打計
      程車司機，致該司機臉部流血，後來有二個人來與被害人爭執：：其中有一名
      出拳毆打那名廂型車司機的下額，該司機就當場倒下（經查出拳者為被告乙○○已如前述）整個過程我沒有完全目擊等語（筆錄附於原審卷），於本院前審
      中證述一致，均未能證實被告丙○○、丁○○有傷害被害人甲○○之犯行，即
      於本院前審到庭之證人李淵銘仍祇證稱「見到其中一人持木棍打一位較強壯人
      的手，未見到高爾夫球桿，印象中有一人過來抱住其中一人，後來就倒下去：
      ：」等語，而持木棍毆打者為被告乙○○已經查明，自非不利於被告丙○○、
      丁○○之證詞。至於證人謝邱菊妹與被害人關係非淺，其與被害人同車隨行，
      並於本院自承其向警方自稱為被害人之妻子，其立場不免偏頗。況謝邱菊妹初
      於警訊中供證其於被害人與被告丙○○下車爭執打架，其將二人拉開後即離開
      現場打電話，待返回時已見被害人躺在地上頭部流血云云，其不知被告丁○○
      抵現場後所發生之事甚明。乃事後改稱其在現場目擊被告丁○○持高爾夫球桿
      打被害人頭部，乙○○打被害人一拳後，被害人就倒地等詞，與其餘目擊證人
      所述情節歧異，且與其警訊中之證述完全不同，自難採為被告不利之證據，另
      被害人訴訟代理人莊進祥律師於原審主張，丁○○揮桿，乙○○又補上一拳，
      都集中在頭部等語，其訴訟上之主張，並無佐證，自不能憑此作為被告丁○○
      有持高爾夫球桿擊打被害人頭部之依據。況被害人受傷後，先被送至大東醫院
      ，頭部之傷害部份，係記載右枕骨部裂傷二×○．五公分，另依斷層掃描顯示
      有左側額顳部骨折、腦出血、腦浮腫，有大東醫院八十七年三月二十九日及其
      所附病歷表與放射線科檢查報告單卷附可按（見本院上訴卷第八六至九二頁）
      ，嗣因家屬堅持而隨即轉院至鄭綜合醫院準備開刀，鄭綜合醫院接受被害人後
      ，曾為其身上各處外傷詳加檢視，並於病歷內受傷之人體部位圖上詳加記載如
      本判決所認定胸部及左前臂之挫傷外，頭部部份之外傷，則僅在後頭部部位圖
      上標示右後頭部枕骨挫裂傷四公分長，至於在左側頭部及正面頭部（即包括左
      前額顳部）則均未有何外傷（包括出血、淤血、腫大）之記載（被害人右後枕
      骨部裂傷二醫院記載傷勢不同，因鄭綜合醫院救治時間較充裕，檢查較詳盡，
      此部份傷勢以該醫院記載為準），又在病歷表內電腦斷層攝影圖像單內記載：
      「大東醫院八十五年七月二十六日十四時二十四分電腦斷層片子：左側額、顳
      頂部硬腦膜下血腫、併蜘蛛膜下腔出血、中線向右移。」等情，有邱綜合醫院
      於八十六年十月三十日函所附之病歷表卷附可稽（見原審卷第一六一至一六七
      頁），由以上最先為被害人治療之二家醫院記載已明顯可知，被害人之頭部受
      傷二處，一為外傷，即右側後頭枕骨部頭皮裂傷，然而相應之枕骨並無裂折，
      且枕骨部硬腦膜下亦無出血、腫脹；另一處傷，則在左側額顳頂部之顱骨多發
      性、線性裂傷及該處顱骨內有出血及腫脹，然而該部位外觀上，即頭皮部份並
      無任何裂傷，甚而淤血、腫脹。參以告訴人於本院中陳明，其受通知後到醫院
      看見其先生甲○○頭部裂傷只一處等語（見本院卷第八三頁），益見被害人頭
      部裂傷（外傷）僅右側後頭枕部頭皮裂傷一處，另一處左側額顳頂部之顱骨多
      發性、線性裂傷、該處顱骨內有出血，但頭皮部分無外傷明確。至鄭綜合醫院
      之驗傷診斷書上致傷之原因及其兇器種類雖記載為「鈍物挫擊傷」，然「鈍物
      」並非與「鈍器」同義，蓋鈍物者，只指非尖銳之物品，包括鈍器，如鐵管、
      木棒、石頭等鈍器類外，其餘無稜角之一切物質，甚而地面、鐵板等亦均包括
      之；而所謂「挫擊」，亦非必指有人持「鈍器」攻擊被害人而造成，甚而被害
      人自行跌倒，撞擊「鈍物」，亦會造成「挫擊傷」，因之，上揭「鈍物挫擊傷
      」之記載，自不能限解讀為：「遭丁○○以高爾夫球桿頭毆擊挫傷」，蓋如甲○○遭丁○○以高爾夫球桿頭擊頭部而受傷，則如陳某揮擊處為江某右頭後枕
      骨部，為何僅造成頭皮「挫裂傷」，而全然未傷及枕骨並使該部位顱內出血？
      又如揮擊處為江某之左側額顳頂部，且因而致使江某該部位之顱骨成碗狀破裂
      造成多發性線性骨折，且顱內出血，嚴重腦血腫，則以高爾夫鐵桿之球頭為扁
      平而帶稜角，其敲擊左額顳頂部，焉有不造成頭皮裂傷，淤血或腫脹之道理，
      乃如前述鄭綜合醫院之驗傷部位圖全無任何該部位頭部外傷之記載，準此，被
      害人頭部二處傷，均非遭他人以球桿揮打所致，已甚明確。而被害人頭部傷勢
      二處（一有挫裂外傷、一無挫裂外傷），依前所述，應係被害人酒醉與同案被
      告乙○○互毆糾打，遭同案被告乙○○揮拳反擊，步履不穩，往後仰倒，右後
      枕骨部先撞擊其所駕廂型車後腳踏板，因其仰倒勢猛，餘勢未遏，左側顳頂部
      再側擊柏油路面，因左額顳頂部屬顱骨較脆弱部份，乃造成如碗型之多發性、
      線性骨折，並因撞擊力之傳導入顱內，造成出血及腫脹，符合論理法則。至於
      高雄醫學院八十五年九月十一日急診記錄病史雖載「木棒擊左額部而頭部外傷
      」，然查被害人係於八十五年七月廿六日在鄭綜合醫院經開顱減壓，清除血塊
      後，衍生手術後合併右側肢體癱瘓、左側肢體輕癱及「全失語症」而於八十五
      年九月十一日轉送高醫接受顱內清創手術治療，此有中和紀念醫院病例摘要表
      附於偵查卷可資佐證，是以被害人被送至高醫時，已無法言語，其又如何自行
      道出遭木棒擊打左額部？顯見上揭記載，係醫院依患者家屬「主訴」而為之記
      載，並不具任何證據上之意義，況依該記載稱遭木棒擊左額部，如此，頭部外
      傷應在左額部，何會反而在右後枕部受有頭部外傷，自不能以上揭記載對被告
      丁○○為不利之認定。
      再證人即對被害人施行手術之醫師黃旭霖於本院前審係證稱：「．．．他（指
      江某）送來時．．．左腦硬膜下腔血腫、顱骨骨折，手術時硬腦膜有八十西西
      血塊、左額葉挫傷性出血、蜘蛛膜下腔出血，嚴重腦浮腫，顱骨骨折多發性呈
      線性骨折，像碗破裂般，如單純腦出血的現象，有可能是出自同側或對側撞擊
      所造成，但（有）骨折，一定是直接撞擊（所造成）」，其並進而證稱：「至
      於外觀上右枕骨部有頭皮挫裂傷，經電腦斷層檢查，右枕葉無出血現象．．．
      」等語，由證人黃旭霖醫師之證言，更足以佐證前揭被害人頭部傷勢原因敘述
      與事證完全相符，且上開證言，並無最高法院發回意旨所指：「．．．黃旭霖
      亦證述：被害人左右兩側均有挫裂傷。」之內容。此外，證人盧屏於本院前審
      證稱其當時任職同心無線電台播音員，其依呼叫內容記下車號，通知車行幹部
      前往處理，一般程序是通知幹部或友台車輛前往等語，堪認被告丙○○辯稱其
      僅通知電台協助處理事故，其無法事先與前來處理者聯繫，而有任何犯意聯絡
      云云堪以採信。而被告丁○○為同心台幹部，其前往現場查看前尚不明詳情，
      亦不可能一到場即有共同傷害之犯意，因其見被告丙○○血流臉面為防有失而
      高爾夫球桿下車防衛亦屬可信。而到場後與被害人理論未成，致被告乙○○
      與被害人互毆乃突發情況，不能因此推斷受傷一旁之丙○○及一起參與排解之
      丁○○二人與被告乙○○間即有傷害被害人之犯意聯絡。此外，查無其他確切
      證據足資證明被告丙○○、丁○○有何犯行，要屬不能證明渠等犯罪，原審不
      察，就其二人予以論罪科刑尚有未合，被告丙○○、丁○○上訴意旨否認犯罪
      ，指摘原判決不當，均有理由。應由本院就其二人部分撤銷改判，另為二人均
      無罪之諭知。
據上論結，應依刑事訴訟法第三百六十九條第一項前段、第三百六十四條、第二百九
十九條第一項前段、第三百零一條第一項、刑法第二百七十七條第二項後段，判決如
主文。
本案經檢察官董明正到庭執行職務。
中    華    民    國      九十      年       二       月     二十三   日
                              臺灣高等法院高雄分院刑事第八庭
                                  審判長法官  郭雅美
                                        法官  張盛喜
                                        法官  莊飛宗
右正本證明與原本無異。
如不服本判決，應於判決送達後十日內向本院提出上訴狀，其未述理由者並應於提
出上訴狀後十日內向本院補提理由書（應附繕本)。
                                      書記官  張宗芳
中    華    民    國      九十      年       二       月     二十六   日
附錄：本判決論罪科刑法條：
刑法第二百七十七條第二項後段
致重傷者，處三年以上、十年以下有期徒刑。
                                                                     Ｊ


司法院資訊處製作；財團法人民間司法改革基金會備份。
